【裁判字號】    99,台上,1958
【裁判日期】    990401
【裁判案由】    殺人未遂
【裁判全文】
最高法院刑事判決            九十九年度台上字第一九五八號
上  訴  人  甲○○
選任辯護人  李文禎律師
上列上訴人因殺人未遂案件，不服台灣高等法院高雄分院中華民
國九十九年一月十九日第二審判決（九十八年度上訴字第一六三
七號，起訴案號：台灣高雄地方法院檢察署九十八年度偵字第一
七三二０號），提起上訴，本院判決如下：
    主  文
上訴駁回。
    理  由
按刑事訴訟法第三百七十七條規定，上訴於第三審法院，非以判
決違背法令為理由，不得為之。是提起第三審上訴，應以原判決
違背法令為理由，係屬法定要件。如果上訴理由書狀並未依據卷
內訴訟資料，具體指摘原判決不適用何種法則或如何適用不當，
或所指摘原判決違法情事，顯與法律規定得為第三審上訴理由之
違法情形，不相適合時，均應認其上訴為違背法律上之程式，予
以駁回。本件原判決認定上訴人甲○○與告訴人王振松於酒後因
細故發生激烈口角爭執，上訴人心生不滿，頓萌殺人犯意，隨手
拾其所有開山刀一把，預見以利刃揮砍人體要害之頭部有致死之
可能，仍直接朝告訴人頭部砍數刀，告訴人及時反抗、閃躲並以
左手阻擋，其頭皮、右顏面、耳道、左前臂、手仍受撕裂傷，且
呈失血性休克，經在旁之友人送醫急救倖免於死等情，因予撤銷
第一審諭知公訴不受理之判決，改判論處上訴人殺人未遂罪刑（
處有期徒刑二年六月），已敘明所憑之證據及認定之理由。對於
上訴人否認有殺害告訴人之故意，原判決亦依卷附國軍左營總醫
院函覆告訴人屬危急生命之外傷及經輸血、縫合之急救情形，與
告訴人指訴：「頭部兩刀（頭頂及耳朵各一刀）根本來不及閃躲
，另外我的手傷是用手去抵擋」，「耳朵旁的傷流最多血，手臂
韌帶、手筋都有斷裂」等語（見原審卷第四０背頁），說明上訴
人於持刀行兇之際，用力尚猛，若非告訴人身手靈活極力閃躲，
後果嚴重難料，其應有致人於死之認知等情，詳加指駁。復審酌
上訴人當時係與告訴人一起喝酒，酒後不易控制情緒，致在告訴
人鬥嘴之刺激下喪失理智，肇成大錯等情，認其犯罪情狀顯可憫
恕，適用刑法第五十九條規定酌量減輕其刑。從形式上觀察，原
判決並無違背法令之處。上訴意旨徒謂告訴人僅受極輕微之皮肉
傷，足見上訴人未猛力揮砍；告訴人係於急救中大量失血，並非
上訴人砍傷當場所致；又上訴人於酒後已失意思能力與控制能力
，其下手之際對自己之行為已無認識，不應負殺人未遂刑責云云
，指摘原判決上開論斷說明違背經驗法則及有調查未盡之違法，
均非依據卷證資料執為指摘之合法第三審上訴理由。本件上訴違
背法律上之程式，應予駁回。
據上論結，應依刑事訴訟法第三百九十五條前段，判決如主文。
中    華    民    國  九十九  年    四    月    一    日
                      最高法院刑事第十庭
                          審判長法官  花  滿  堂
                                法官  黃  正  興
                                法官  陳  東  誥
                                法官  林  錦  芳
                                法官  洪  昌  宏
本件正本證明與原本無異
                                      書  記  官
中    華    民    國  九十九  年    四    月    六    日
                                                      K

司法院資訊處製作；財團法人民間司法改革基金會備份。
